【裁判字號】    98,交聲,361
【裁判日期】    981126
【裁判案由】    違反道路交通管理處罰條例聲明異議
【裁判全文】
臺灣花蓮地方法院交通事件裁定         98年度交聲字第361號
原處分機關  交通部公路總局臺北區監理所花蓮監理站
異  議  人
即受處分人  甲○○
上列異議人即受處分人因違反道路交通管理處罰條例案件，對於
交通部公路總局臺北區監理所花蓮監理站民國98年10月19日所為
之處分（處分案號：花監違字第裁44-P00000000號），聲明異議
，本院裁定如下：
    主  文
異議駁回。
    理  由
一、原處分意旨略以：本件異議人即受處分人甲○○於民國98年
    8月30日20時12分許，駕駛車牌號碼 846-GB營業貨運曳引車
    （下稱系爭曳引車），由北往南行經臺九線 186.4公里處之
    交岔路口闖紅燈，經花蓮縣警察局新城分局員警當場攔停，
    並掣開花警交字第 P00000000號舉發違反道路交通管理事件
    通知單，嗣經原處分機關於98年10月19日以異議人違反道路
    交通管理處罰條例第53條第 1項之規定，裁處異議人罰鍰新
    臺幣（下同）3,600元，並記違規點數3點等語。
二、異議意旨略以：伊當初進入路口時是黃燈，當時並沒有被警
    察攔檢，是警察從後面追到說是闖紅燈，但伊駕駛的曳引車
    是載重車，起步及加速都慢，警察攔停的地方是在臺九線19
    0公里處，距離舉發地點之交岔路口距離將近3.6公里，警察
    目睹的地點真令人懷疑，又警察當時無任何攝影、錄影之證
    據可供證明云云。
三、按汽車行駛到交岔路口，其行進、轉彎，應遵守燈光號誌，
    道路交通安全規則第102條第 1項第1款定有明文。又汽車駕
    駛人，行經有燈光號誌管制之交岔路口闖紅燈者，處1800元
    以上5400元以下罰鍰；汽車駕駛人有違反同條例第53條規定
    之情形者，除依該條處罰鍰外，並予記違規點數 3點，道路
    交通管理處罰條例第53條第1項、第63條第1項第 3款分別定
    有明文。
四、經查，本件異議人於上開時、地駕駛系爭曳引車闖紅燈，經
    花蓮縣警察局新城分局員警攔停後，以異議人違反道路交通
    管理處罰條例第53條第 1項之規定，當場開單舉發之事實，
    有上開舉發違反道路交通管理事件通知單、花蓮縣警察局新
    城分局98年9月28日新警交字第0980013164號函影本各1紙在
    卷可稽，並據證人即舉發本件違規事件之警員李智泉到庭證
    稱：當時伊駕駛巡邏車執行巡邏勤務，嗣於20時12分許，在
    臺九線 186.4公里南下車道發現異議人駕駛系爭曳引車闖紅
    燈，伊發現後即開警示燈追蹤稽查，後來在臺九線 190公里
    處將異議人攔停並開單舉發。該路段設有 3個紅綠燈，伊當
    時停在第 2個紅綠燈前的內側車道，異議人是行駛在外側車
    道直行，異議人經過第 2個交岔路口時，紅綠燈還是黃燈，
    到第 3個路口的紅綠燈變紅燈以後，異議人就直接開過去。
    第2個路口距離第3個路口約有40公尺，當時有拍照，但因下
    雨且玻璃反光，照不清楚等語（見本院卷第17頁至第19頁）
    可證，復有證人李智泉提出之現場照片 1張在卷可按，衡諸
    證人李智泉於上開路口駕車巡邏，在同向內車道位置停車等
    待燈號轉換，親見異議人駕駛系爭曳引車於同向外車道為闖
    紅燈而攔停取締，其以極近之距離目擊前開違規行為，並參
    酌卷附現場照片所示之停車位置，證人李智泉可清楚目擊第
    3 個紅綠燈燈號之轉換及同向車道車輛往來情形，足見證人
    李智泉應無誤認之可能。且證人李智泉僅係取締本案之員警
    ，在本案之前與異議人素不相識，亦無仇怨，自無設詞誣陷
    異議人致身觸偽證重罪之必要，復參以警員係代表國家執行
    道路交通安全與秩序之維護及違規行為之公務員，其依法製
    單舉發違反道路交通管理處罰條例所列之違規事實，本質上
    為行政處分，係公務員基於職務上權力，依法就特定之具體
    事件所為具公法上效果之單方行政行為，自具一定之公信力
    ，除非有充份之事證足認該等執行公權力之公務員認知之事
    實有誤或有違法失職之情事，否則本院認為應以值勤員警所
    認知之事實為可信，而採為判斷之依據。
五、至於員警以攝影或照相之方式取證者，固足為交通違規之證
    明，然違規闖紅燈均係發生於一剎那之間，除非執勤員警事
    先在交岔路口以錄影設備或得拍攝快速移動畫面之照相設備
    採證，否則要求警員在執行巡邏勤務時一律以錄影、拍照之
    方式採證，顯與警員執行勤務之實況難合，是舉發警員本身
    之目睹、耳聞，亦得作為違規人違規之證明，非必所有之違
    規事件，均需有攝影或照片方足為證，則本件執勤員警雖在
    巡邏車上拍攝當時之違規行為，但因當時夜間有雨且在車上
    拍攝，並因擋風玻璃反射，致拍攝之照片模糊無法辨識，然
    此並不影響本件異議人有前揭違規行為之認定。
六、綜上所述，本件異議人確有在前揭時、地駕駛系爭曳引車闖
    越紅燈之違規行為，則原處分機關依據道路交通管理處罰條
    例第53條第1項、第63條第1項第 3款之規定，裁處異議人罰
    鍰3600元並記違規點數 3點，核無違誤，異議人之異議為無
    理由，應予駁回。
據上論斷，應依道路交通案件處理辦法第19條，裁定如主文。
中    華    民    國    98    年    11    月    26    日
                  交通法庭      法  官  許乃文
上列正本證明與原本無異。
如對本裁定不服，應於送達後 5日內，向本院提出抗告狀（應抄
附繕本）。
中    華    民    國    98    年    11    月    26    日
                                書記官


司法院資訊處製作；財團法人民間司法改革基金會備份。
